【裁判字號】    97,審勞安易,1
【裁判日期】    970430
【裁判案由】    違反勞工安全衛生法
【裁判全文】
臺灣高雄地方法院刑事判決           97年度審勞安易字第1號
公  訴  人  臺灣高雄地方法院檢察署檢察官
被      告  佶保企業有限公司
代  表  人  甲○○
上列被告因違反勞工安全衛生法案件，經檢察官提起公訴（97年
度偵字第3630號），本院改依簡式審判程序審理，判決如下：
    主  文
佶保企業有限公司犯勞工安全衛生法第三十一條第二項之違反應
有防止危害安全衛生設備規定，致生職業災害罪，處罰金新臺幣
伍萬元。
    事  實
一、佶保企業有限公司（下稱佶保公司）向建成機械股份有限公
    司次承攬臺灣中油股份有限公司石化事業部位於高雄縣林園
    鄉○○○路3 號林園石化廠鍋爐部分之附屬設備管線保溫/
    設備及煙風道保溫工程，與其負責人甲○○（業經本院判處
    有期徒刑6 月、緩刑2 年確定）於民國96年7 月27日僱用陳
    清亮進行上開管線保溫防水空隙填滿工作，佶保公司與甲○
    ○身為陳清亮之雇主，原應注意雇主對於在高度2 公尺以上
    之處所進行作業，勞工有墜落危險之虞者，應以架設施工架
    或其他方法設置工作台，雇主依前項規定設置工作台有困難
    時，應採取張掛安全網、或使勞工確實使用安全帶、安全帽
    及其他必要之防護具，並設置足夠強度供安全帶鉤掛之安全
    母索等防止因墜落而致勞工遭受危險之措施，而依當時情況
    並無不能注意之情事，竟疏未注意，令勞工陳清亮在未架設
    施工架或安全網之工作場所施工，復未設置足夠強度供安全
    帶鉤掛之安全母索，並使勞工確實使用安全帶等安全設備，
    致陳清亮於96年7 月27日11時15分許，在上開地點南區發電
    工場#26 鍋爐之編號PA2602A 與P260 2B 給水泵上方高度約
    4.5 公尺之管架上，以矽膠填補空隙以防水滲透管線時，因
    重心不穩，在無設置施工架、張掛安全網及未設置安全母索
    並確實使用安全帶之情形下墜落地面，使陳清亮因而受有顱
    骨骨折、頭部外傷及左大腿骨折之傷害而當場死亡。
二、案經高雄縣政府警察局林園分局報請及行政院勞工委員會南
    區勞動檢查所函請臺灣高雄地方法院檢察署檢察官偵查起訴
    。
    理  由
一、被告佶保公司所犯之罪，其法定刑係死刑、無期徒刑、最輕
    本刑為3 年以上有期徒刑以外之罪，被告於準備程序進行中
    就被訴事實為有罪之陳述，經告知簡式審判程序之旨，並聽
    取檢察官與被告之意見後，認無不得或不宜改依簡式審判程
    序進行之情事，依刑事訴訟法第273 條之1 第1 項規定，裁
    定由受命法官依簡式審判程序審理。
二、上開事實，業據被告代表人於審理中坦承不諱，並有行政院
    勞工委員會南區勞動檢查所之陳清亮墜落災害致死職業災害
    檢查報告書既所附現場照片、建佑醫院診斷證明書、臺灣高
    雄地方法院檢察署檢驗報告書及相驗屍體證明書在卷可稽，
    足徵被告之自白與事實相符，堪予採信。本案事證明確，被
    告上開犯行，均堪予認定，應依法論處。
三、核被告為法人，因違反勞工安全衛生法第5 條第1 項第5 款
    規定，致發生同法第28條第2 項第1 款之死亡職業災害，應
    依同法第31條第2 項之規定處以第1 項之罰金刑。本院審酌
    被告疏未採取相關安全防護措施，致陳清亮不慎墜落而死亡
    ，行為確有不當，惟念其於犯後坦承犯行，已與被害人家屬
    達成和解，並賠償被害人家屬所受之損害（除喪葬費用外，
    給付新臺幣530 萬元）等情，除據被告公司代表人甲○○供
    述明確外，並經證人即被害人家屬乙○○於偵訊中陳述明確
    ，復有和解書及收據在卷可稽（見院卷第18頁、偵卷第58-6
    6 頁）等一切具體情狀，量處如主文所示之刑。
四、據上論斷，應依刑事訴訟法第273 條之1 第1 項、第299 條
    第1 項前段，勞工安全衛生法第31條第2 項、第1 項，判決
    如主文。
本案經檢察官劉穎芳到庭執行職務。
中    華    民    國    97    年    4     月    30    日
                  刑事第七庭  法  官  唐照明
以上正本證明與原本無異。
如不服本判決應於判決送達後10日內，向本院提出上訴書狀。
中    華    民    國    97    年    4     月    30    日
                              書記官  許珈綺
勞工安全衛生法第5條
雇主對左列事項應有符合標準之必要安全衛生設備：
一、防止機械、器具、設備等引起之危害。
二、防止爆炸性、發火性等物質引起之危害。
三、防止電、熱及其他之能引起之危害。
四、防止採石、採掘、裝卸、搬運、堆積及採伐等作業中引起之
    危害。
五、防止有墜落、崩塌等之虞之作業場所引起之危害。
六、防止高壓氣體引起之危害。
七、防止原料、材料、氣體、蒸氣、粉塵、溶劑、化學物品、含
    毒性物質、缺氧空氣、生物病原體等引起之危害。
八、防止輻射線、高溫、低溫、超音波、噪音、振動、異常氣壓
    等引起之危害。
九、防止監視儀表、精密作業等引起之危害。
十、防止廢氣、廢液、殘渣等廢棄物引起之危害。
十一、防止水患、火災等引起之危害。
雇主對於勞工就業場所之通道、地板、階梯或通風、採光、照明
、保溫、防濕、休息、避難、急救、醫療及其他為保護勞工健康
及安全設備應妥為規劃，並採取必要之措施。
前二項必要之設備及措施等標準，由中央主管機關定之。
勞工安全衛生法第31條
違反第5 條第1 項或第8 條第1 項之規定，致發生第28條第2 項
第1 款之職業災害者，處3 年以下有期徒刑、拘役或科或併科新
臺幣15萬元以下罰金。
法人犯前項之罪者，除處罰其負責人外，對該法人亦科以前項之
罰金。


司法院資訊處製作；財團法人民間司法改革基金會備份。
